臺灣雲林地方法院民事判決
109年度訴字第736號
原      告  陳添松  
            陳添熙  
            陳添俊  
共      同
訴訟代理人  林再輝律師
被      告  劉𡍼素真

            陳𡍼素珠

上列當事人間請求塗銷抵押權設定登記等事件，本院於民國109
年2月3日言詞辯論終結，判決如下：
    主  文
被告劉𡍼素真、陳𡍼素珠應將原告陳添松所有坐落雲林縣○○鄉○○
段○○○地號土地、原告陳添俊所有坐落雲林縣○○鄉○○段○○○地號土
地、原告陳添熙所有坐落雲林縣○○鄉○○段○○○地號土地，由雲林
縣斗六地政事務所以斗地普字第００七三六０號收件，於民國八十
二年五月十一日登記，權利人：張進棋、債權額比例：一分之一
、擔保債權總金額：本金最高限額新臺幣伍佰伍拾萬元、存續期
間：自民國八十二年五月八日至民國八十二年六月八日、清償日
期：民國八十二年六月八日、利息（率）：依照各個契約約定、
遲延利息（率）：依照各個契約約定、違約金：依照各個契約約
定、債務人及債務額比例：陳輝、許秋菊、設定權利範圍：全部
一分之一、設定義務人：陳輝、共同擔保地號：永興段三八六、
三八八、三八九之抵押權設定登記辦理繼承登記後，予以塗銷。
訴訟費用由被告負擔。
　　事實及理由
一、因不動產之物權涉訟者，專屬不動產所在地之法院管轄，民
    事訴訟法第10條第1 項定有明文。本件原告起訴請求被告應
    將坐落雲林縣○○鄉○○段000○000○000地號土地(下稱系爭386
    、388、389地號土地)上之第一順位抵押權登記辦理繼承登
    記後，予以塗銷，係屬因不動產物權涉訟，專屬不動產所在
    地之法院管轄，本院自有管轄權，合先敘明。 
二、被告未於言詞辯論期日到場，核無民事訴訟法第386條各款
    所列情形，爰依原告聲請，由其一造辯論而為判決。
三、原告起訴主張：系爭386地號土地為原告陳添松所有、系爭3
    88地號土地為原告陳添俊所有、系爭389地號土地為原告陳
    添熙所有，該3筆土地於民國82年間由原告之父陳輝提供擔
    保對訴外人張進棋之債務，而由雲林縣斗六地政事務所以斗
    地普字第007360號收件，於82年5月11日登記，權利人：張
    進棋、債權額比例：1分之1、擔保債權總金額：本金最高限
    額新臺幣（下同）550萬元、存續期間：自82年5月8日至82
    年6月8日、清償日期：82年6月8日、利息（率）：依照各個
    契約約定、遲延利息（率）：依照各個契約約定、違約金：
    依照各個契約約定、債務人及債務額比例：陳輝、許秋菊、
    設定權利範圍：全部1分之1、設定義務人：陳輝、共同擔保
    地號：永興段386、388、389之抵押權(下稱系爭最高限額55
    0萬元抵押權)設定登記予張進棋。因系爭最高限額550萬元
    抵押權所擔保之債權已罹於時效，而系爭最高限額550萬元
    抵押權自請求權時效完成迄今，已逾5 年而未實行，是系爭
    最高限額550萬元抵押權應已歸於消滅，原告自得依民法第7
    67 條第1 項中段規定訴請抵押權人塗銷上開抵押權。又系
    爭最高限額550萬元抵押權之抵押權人張進棋已於91年9月12
    日死亡，其法定繼承人為被告劉𡍼素真、陳𡍼素珠，被告劉
    𡍼素真、陳𡍼素珠自應就系爭最高限額550 萬元抵押權辦理
    繼承登記後，予以塗銷等語。並聲明： 如主文所示。
四、被告劉𡍼素真、陳𡍼素珠未於言詞辯論期日到場，亦未提出
    書狀作何聲明及陳述。 　
五、兩造不爭執之事實：
  ㈠系爭386、388、389地號土地現分別登載為原告陳添松、陳添
    俊、陳添熙所有。
  ㈡系爭386、388、389地號土地其上均設定登記系爭最高限額55
    0萬元抵押權。
  ㈢系爭最高限額550 萬元抵押權之抵押權人張進棋於91年9月12
    日死亡，其法定繼承人為被告劉𡍼素真、陳𡍼素珠。
六、本件兩造所爭執之處，應在於：系爭最高限額550 萬元抵押
    權是否已因時效而消滅？原告請求被告劉𡍼素真、陳𡍼素珠
    辦理繼承登記後，再塗銷系爭最高限額550 萬元抵押權，有
    無理由？茲論述如下：
  ㈠經查，原告主張系爭386地號土地為原告陳添松所有、系爭38
    8地號土地為原告陳添俊所有、系爭389地號土地為原告陳添
    熙所有，且其上均設定系爭最高限額550 萬元抵押權、抵押
    權人為張進棋，張進棋於91年9月12日死亡，其法定繼承人
    為被告劉𡍼素真、陳𡍼素珠，且均未辦理拋棄繼承等情，業
    據其提出土地登記謄本、繼承系統表、除戶資料、戶籍謄本
    等為證，而被告劉𡍼素真、陳𡍼素珠經本院合法通知未於言
    詞辯論期日到場爭執，亦未提出任何書狀為反對之陳述，堪
    信原告此部分之主張為真正。
  ㈡按請求權，因十五年間不行使而消滅；以抵押權擔保之債權
    ，其請求權已因時效而消滅，如抵押權人，於消滅時效完成
    後，五年間不實行其抵押權者，其抵押權消滅；所有人對於
    妨害其所有權者，得請求除去之，民法第125 條、第880 條
    、第767 條第1 項中段分別定有明文。經查，原告陳添松、
    陳添俊、陳添熙分別為系爭386、388、389地號土地之所有
    權人，且系爭最高限額550萬元抵押權之存續期間為自82年5
     月8日至82年6月8日、清償日期為82年6月8日等情，有土地
    登記謄本在卷可稽，則其消滅時效，應自82年6月9日起算，
    迄至97年6月8日因15年未行使而罹於消滅時效，且系爭最高
    限額550 萬元抵押權迄至102年6月8日，亦因5 年除斥期間
    經過未實行而消滅。則系爭最高限額550萬元抵押權登記之
    繼續存在，自係對原告之所有權造成妨害，而被告劉𡍼素真
    、陳𡍼素珠為張進棋之繼承人即負有辦理塗銷登記之義務。
    故原告本於所有權排除侵害之法律關係，請求被告劉𡍼素真
    、陳𡍼素珠辦理繼承登記後，再塗銷系爭最高限額550萬元
    抵押權之設定登記，為有理由，應予准許。　　
七、從而，原告以系爭386、388、389地號土地其上設定登記之
    系爭最高限額550萬元抵押權業已消滅為由，主張依民法第7
    67 條第1 項中段規定，請求被告劉𡍼素真、陳𡍼素珠辦理
    系爭最高限額550萬元抵押權繼承登記後，再塗銷系爭550萬
    元抵押權之設定登記，為有理由，應予准許。
八、訴訟費用負擔之依據：民事訴訟法第78條、第85條第1 項。
     　　
中　　華　　民　　國　 110 　年　　2 　　月 　 26　 　日
                  民事第二庭    法  官  陳秋如
以上正本係照原本作成。
如對本判決上訴，須於判決送達後20日內向本院提出上訴狀（需
附繕本）。如委任律師提起上訴者，應一併繳納上訴審裁判費。
中　　華　　民　　國　 110 　年　　2 　　月 　 26　 　日
                                書記官　李松坤